臺灣嘉義地方法院民事判決　　　　　　　 93年度訴字第747號
原　　　告　丁○○
訴訟代理人　劉意律師
訴訟代理人　孫則芳律師
被　　　告　甲○○
　　　　　　丙○○○
兼上列二人
共同訴訟代
理人　　　　乙○○
上列當事人間請求給付借款事件，於民國94年4月8日經言詞辯論
終結，本院判決如下：
    主  文
被告應連帶給付原告新臺幣參佰萬元，及自民國九十三年十月二
十九日起至清償日止，按週年利率百分之五計算之利息。
訴訟費用由被告連帶負擔。
    事實及理由
一、本件原告起訴主張：被告乙○○前於民國86年2月1日以其所
    有嘉義縣布袋鎮○○段第132地號（重測前為同鎮○○段第
    54- 1地號）土地應有部分210/1440為擔保，並邀同被告甲
    ○○、丙○○○為連帶保證人，向訴外人蔡崇文借款新臺幣
    （下同）3,000,000元，約定應於92年2月1日前清償，逾期
    按週月利率2％計算違約金。詎被告乙○○屆期並未清償前
    開借款。嗣蔡崇文於民國92年6月17日將債權讓與李博文、
    李博文再於92年7月25日將債權讓與原告，並分別於92年6月
    18日、92年7月25日通知被告。為此，依消費借貸及債權讓
    與之法律關係，請求判決如主文第1項所示。
二、被告則以：被告於借得系爭3,000,000元款項後，因經商失
    敗致屆期無力償還，蔡崇文之父己○○與被告乙○○之父母
    協議結果，雙方同意以前揭設定抵押權之土地應有部分移轉
    登記予蔡崇文，了結債務關係。為辦理土地移轉手續，被告
    乙○○亦將土地所有權狀及相關印鑑證明交付己○○與代書
    戊○帶走，足證雙方已達成清償債務之合意，系爭債務應已
    告消滅等語置辯。聲明求為判決駁回原告之訴。
三、經本院與兩造協同整理爭點結果（見本院卷第26頁），兩造
    對於下列事實並不爭執：(一)被告乙○○前於86年2月1日邀同
    其餘2位被告為連帶保證人，向蔡崇文借款3,000,000元，並
    提供系爭土地應有部分為擔保。約定清償期為90年2月1日，
    被告屆期並未還款。(二)蔡崇文於92年6月17日將系爭債權讓
    與李博文，李博文再於同年7月25日將系爭債權讓與原告，
    分別於92年6月18日、92年7月25 日以存證信函通知被告，
    經被告收受。是蔡崇文對被告有債權3,000,000元，以及蔡
    崇文將債權讓與李博文、李博文將債權讓與原告，經將債權
    讓與情事通知被告等事實，均堪信為真實。至兩造爭執者，
    則在於被告乙○○是否業以土地應有部分之移轉，清償借款
    債務。
四、按債務人於受通知時，所得對抗讓與人之事由，皆得以之對
    抗受讓人；債權人受領他種給付以代原定之給付者，其債之
    關係消滅，此分別為民法第299條第2項、第319條所明定。
    惟代物清償係一種消滅債之方法，故債權人與債務人間授受
    他種給付時，均須有以他種給付代原定給付之合意，代物清
    償始能認為成立；且代物清償為要物契約，其成立尚須現實
    為他種給付，他種給付為不動產物權之設定或轉移時，非經
    登記不得成立代物清償，最高法院52年台上字第3696號、65
    年台上字第1300號分別著有判例可資參照。本件被告抗辯系
    爭債務已因土地應有部分之移轉而消滅，並舉證人即蔡崇文
    之父己○○、代書戊○為證，然證人戊○到庭，係證稱其雖
    曾依蔡崇文要求，向被告拿取系爭土地應有部分過戶之相關
    資料，然最後並未經手代辦土地過戶事宜，且不知有土地過
    戶抵償情事等語（見本院卷第44頁）；證人己○○亦證稱：
    並無與被告約定土地過戶抵償情事（見本院卷第43頁）。是
    被告乙○○與原債權人蔡崇文間是否存在代物清償之合意，
    已非無疑。且系爭土地應有部分並未移轉予蔡崇文等情，業
    據原告提出土地登記謄本為證，並為被告所不爭，則依前揭
    法條及判例意旨，縱認被告乙○○與蔡崇文間曾存有代物清
    償之意思合致，該土地應有部分既未移轉登記予蔡崇文，自
    不得成立代物清償。綜上，被告抗辯已以土地應有部分移轉
    予蔡崇文，清償系爭借款債務云云，不足採信。
五、訴外人李博文自蔡崇文受讓取得系爭借款債權，再將債權讓
    與原告等事實，已如前述。而被告前揭代物清償之抗辯並不
    足採，無從以之對抗原告即系爭債權受讓人，亦為本院所認
    定，則被告以代物清償為由拒絕清償借款，自屬無據，原告
    本於系爭消費借貸契約及債權讓與之法律關係，訴請被告清
    償3,000,000元借款，及自支付命令送達被告翌日即93年10
    月29日起至清償日止按週年利率5％計算之利息，洵屬有據
    ，應予准許。
六、據上論結，本件原告之訴為有理由，依民事訴訟法第85條第
    2項，判決如主文。
中　　華　　民　　國　　94　　年　　4 　　月　　22　　日
                        民一庭法　官　鄧晴馨
以上正本係照原本作成
如對本判決上訴須於判決送達後20日內向本院提出上訴狀
中　　華　　民　　國　　94　　年　　4 　　月　　22　　日
                              書記官　林美足
